【裁判字號】    99,訴,13
【裁判日期】    990825
【裁判案由】    妨害自由
【裁判全文】
臺灣宜蘭地方法院刑事判決                99年度訴字第13號
公  訴  人  臺灣宜蘭地方法院檢察署檢察官
被      告  丙○○
上列被告因妨害自由案件，經檢察官提起公訴（98年度偵字第
4147號），本院判決如下：
    主  文
丙○○共同犯剝奪他人行動自由罪，處有期徒刑肆月，如易科罰
金，以新台幣壹仟元折算壹日。
    事  實
一、緣乙○○為向甲○○催討債務，竟與丙○○及丙○○之2名
    姓名年籍不詳之成年友人，基於妨害自由之犯意聯絡（乙○○妨害自由部分業經本院以98年度訴字第490號刑事判決判
    處有期徒刑4月、緩刑2年確定），於民國98年1月6日上午，
    由乙○○駕駛車牌號碼9808-GW號自用小客車先與前開2名姓
    名年籍不詳男子在台北縣板橋民生橋附近會合後，共同前來
    宜蘭地區。於98年1月6日上午10時45分許，在宜蘭縣羅東鎮
    ○○路○段1巷91號旁，強押甲○○至前開自用小客車內，以
    此強暴之方式，剝奪甲○○之行動自由後，將甲○○載往宜
    蘭縣羅東鎮○○路「紐約市大樓」某戶住處內，丙○○隨後
    前往該處會合，總計妨害甲○○行動自由時間約2個小時。
    嗣因警方接獲民眾報案，循線以電話聯絡乙○○，乙○○、
    丙○○始帶同甲○○至宜蘭縣政府警察局羅東分局成功派出
    所。
二、案經宜蘭縣政府警察局羅東分局報請臺灣宜蘭地方法院檢察
    署檢察官偵查起訴。
    理  由
一、訊據被告丙○○固坦承於98年1月6日上午，與乙○○共同前
    來宜蘭地區之2名男子中，其中1名綽號「阿寬」男子與其電
    話聯絡後，由其提供「紐約市大樓」予乙○○、甲○○商量
    債務等情不諱，惟矢口否認有妨害自由犯行，並辯稱：乙○○經由朋友綽號「阿寬」介紹認識，乙○○是請伊找人，伊
    提供地址，因為乙○○不是宜蘭人，伊通知他們位置在哪裡
    ，由乙○○自己過去，其他的2個人是乙○○找的人，伊沒
    有在現場，後來他們找到人之後，要有地方談債務，所以綽
    號「阿寬」的人打給伊，伊就跟他們報紐約市大樓的地址，
    他們自己過去，他們過來談沒有多久，派出所就打電話給甲○○，因為他們不是這裡的人，所以帶他們去派出所，這件
    押人的事，伊完全不知道云云。經查：
  (一)被害人甲○○於98年1月6日上午10時45分許，在宜蘭縣羅東
    鎮○○路○段1巷91號附近遭乙○○與2名姓名年籍不詳成年
    男子強押至車牌號碼9808-GW號自用小客車內，並帶至宜蘭
    縣羅東鎮○○路「紐約市大樓」等情，業據被害人甲○○於
    警、偵訊中證述在卷。而當日於北成路案發現場附近住戶林
    雅芳，亦於警、偵訊中證述被害人甲○○遭強押至自用小客
    車之事實（參見98年度偵字第410號卷第108至110頁98年4月
    28日警訊筆錄、第118至119頁98年5月19日偵訊筆錄）。同
    案共犯乙○○於偵查中，亦就其前開妨害自由犯行坦承不諱
    （參見98年度偵字第410號卷第43、44頁98年2月10日偵訊筆
    錄、第130至132頁98年9月24日偵訊筆錄）。
  (二)關於被告丙○○是否共同參與前開妨害自由犯行，同案共犯
    乙○○前於偵查中證稱：甲○○欠伊845萬，之前找過他2次
    ，他都跑掉，丙○○告訴伊，甲○○可能住在案發地點附近
    ，所以伊請丙○○的朋友帶路，那天是丙○○的朋友通知伊
    ，伊才跟丙○○的朋友會合到現場，把甲○○押到羅東的大
    樓後，那2個朋友通知丙○○，丙○○才到大樓等語（參見
    98年度偵字第410號卷第130至131頁98年9月24日偵訊筆錄）
    ，就當日前來尋找甲○○之地點與陪同之2名男子，均係由
    其與被告聯繫後，由被告告知地點與介紹人選等情。雖於審
    理中同案共犯乙○○改稱：在此之前伊曾經2次委託討債公
    司幫伊討債，伊就請朋友「阿福」查甲○○的住址，伊打算
    自己找，「阿福」叫伊到羅東火車站後面，就會有人告訴伊
    甲○○的住址，丙○○是在跟伊說甲○○地址的那一群人裡
    面，跟伊一起押甲○○的人是阿福的朋友，伊不認識那2個
    人，那2個人是在板橋民生橋下由伊將他們載到宜蘭過來去
    押甲○○的，到了羅東的時候，剛好在路上碰到甲○○要停
    車，甲○○看到他們要跑，所以就把甲○○押上車，將甲○○帶到羅東紐約市大樓公寓，事後警察打電話要伊去派出所
    ，伊不知道派出所在哪裡，在討論如何過去的時候，丙○○
    才到並且坐在沙發上，伊請丙○○帶伊過去等語（參見本院
    卷第87至91頁99年8月11日審判筆錄），將本件代為尋找甲○○住處及介紹同來宜蘭之2名男子，推由無法追查、綽號
    「阿福」之人。惟按民間討債集團之運作實務，係以債權人
    債權獲得之清償數額中一定成數作為報酬，討債集團為獲取
    高額報酬，往往採取暴力脅迫等非法手段，迫使債務人清償
    債務。而乙○○自承為向甲○○催討債務，曾委託討債集團
    代為進行催討，此部分亦為被害人甲○○於偵查中證述乙○○曾透過黑道向其催討債務等語（參見98年度偵字第410號
    卷第133頁98年9月24日偵訊筆錄），足見乙○○屢因催討債
    務未果、心生不滿，遂採取極端手段催討債務。而本件案發
    時，關於隨同乙○○前來宜蘭地區之2名男子是否亦為討債
    集團之成員，乙○○於本院審理中陳稱：「阿福」是無償、
    好心幫伊找地址，2個年輕人直接打電話給伊，聯絡方式應
    該是「阿福」給的，押人是3個人一起做的，都沒有說到有
    什麼好處，是他們自願幫忙押人到紐約市大樓等語（參見本
    院卷第92到94頁99年8月11日審判筆錄）。但依被害人甲○○於偵查中證稱：伊的車停在路邊，開車門走路要回家，突
    然有2個人過來抓伊，把伊抓到停在路邊1部車的後座，上車
    後乙○○說「我們到警察局講一講」，另2名就喝令乙○○
    說「不能到警察局，要到別的地方講一講」，他們就載伊到
    羅東鎮○○路紐約大樓3樓1間空的公寓等語（參見98年度偵
    字第41頁98年2月10日偵訊筆錄），足見隨同乙○○強押被
    害人甲○○之該2名男子，早有強押被害人甲○○藉此催討
    債務之意。如依乙○○審理中所述，若無事先約定報酬，他
    人豈會大費周章代為尋人，並聯絡2人隨同乙○○前來宜蘭
    地區，及自甘觸犯刑典而強押他人催討債務，乙○○於審理
    中所稱「阿福」其人，應係臨訟杜撰，其所稱他人無償、好
    心幫其催討債務等情，亦與常情不符，乙○○本次應仍委託
    討債集團為其催討債務，其審理中所言顯係迴護被告之詞，
    而不足採，應以其於偵查中之陳述較為可信。
  (三)綜上所述，被告前開所辯顯係卸責之詞，而不足採，其犯行
    堪以認定，應依法論科。
二、核被告所為，係犯刑法第302條第1項剝奪他人行動自由罪，
    被告與乙○○及其他2名成年男子間，就上開犯行，有犯意
    之聯絡及行為之分擔，為共同正犯。爰審酌被告為催討債務
    ，竟以強暴方式強押他人以遂其目的，依其犯罪之動機、目
    的、手段、犯罪所生之損害，及犯罪後之態度等一切情狀，
    量處如主文所示之刑，及諭知易科罰金之折算標準，以示懲
    儆。
據上論斷，應依刑事訴訟法第299條第1項前段，刑法第28條、第
302條第1項、第41條第1項前段，刑法施行法第1條之1第1項、第
2項前段，判決如主文。
本案經檢察官陳嘉瑜到庭執行職務
中    華    民    國    99    年    8     月    25    日
                  刑事第四庭審判長法  官  林楨森
                                  法  官  陳雪玉
                                  法  官  辜漢忠
以上正本證明與原本無異。
如不服本判決應於收受送達後十日內向本院提出上訴書狀，並應
敘述具體理由；其未敘述上述理由者，應於上訴期間屆滿後二十
日內向本院補提理由書(均須按他造當事人之人數附繕本)「切勿
逕送上級法院」。
                                  書記官  林詩綺
中    華    民    國    99    年    8     月    26    日
附錄本案論罪科刑法條：
刑法第302條第1項
私行拘禁或以其他非法方法，剝奪人之行動自由者，處5年以下
有期徒刑、拘役或3百元以下罰金。

司法院資訊處製作；財團法人民間司法改革基金會備份。
